【裁判字號】    97,抗,273
【裁判日期】    971031
【裁判案由】    假扣押
【裁判全文】
臺灣高等法院臺南分院民事裁定    97年度抗字第273號
抗告人  甲○○
上列抗告人與相對人聯邦商業銀行股份有限公司間假扣押事件，
對於中華民國97年5月6日台灣嘉義地方法院97年度裁全字第860
號裁定，提起抗告，本院裁定如下：
    主  文
原裁定廢棄。
相對人假扣押之聲請駁回。
抗告及聲請訴訟費用由相對人負擔。
    理  由
一、按「債權人就金錢請求或得易為金錢請求之請求，欲保全強
    制執行者，得聲請假扣押。」、「假扣押，非有日後不能強
    制執行或甚難執行之虞者，不得為之。」、「請求及假扣押
    之原因，應釋明之。前項釋明如有不足，而債權人陳明願供
    擔保或法院認為適當者，法院得定相當之擔保，命供擔保後
    為假扣押。」，民事訴訟法第522條第1項、第523條第1項及
    第526條第1、2項分別定有明文。所謂「假扣押之原因」，
    依同法第523條第1項規定，係指日後有不能強制執行或甚難
    執行之虞或應在外國為強制執行之情形，如債務人浪費財產
    ，增加負擔，或就其財產為不利益之處分，將成為無資力之
    狀態，或將移住遠地、逃匿無蹤、隱匿財產等是。債權人就
    假扣押之原因，依法有釋明之義務，亦即須提出可使法院信
    其主張為真實之證據，必待釋明有所不足，而債權人陳明願
    供擔保或法院認為適當者，法院始得定相當之擔保，命供擔
    保後為假扣押，若債權人未釋明假扣押之原因，即不符假扣
    押之要件（最高法院94年度台抗字第463號裁定意旨參照）
    。
二、抗告意旨略以：抗告人因無法再繼續繳納原與債權銀行協商
    之金額，雖有不可歸責於己之責任而造成毀諾，但抗告人已
    盡最大誠意在處理，於3月份繳款新台幣（下同）1萬元、4
    月份繳款5,000元、5月份繳款5,000元，經最大債權銀行中
    國信託分配處理。今相對人仍為本件假扣押聲請，抗告人有
    所不服，為此請求廢棄原裁定云云。
三、茲查，相對人為聲請本件假扣押，固據其提出信用卡申請書
    暨其約定條款、消費明細表等影本各乙份在卷為證，並主張
    「抗告人前向相對人請領信用卡使用，惟迄至民國97年4月
    29日持卡期間，累計尚欠37萬8964元未償」等語，惟此僅為
    請求原因之釋明，尚難謂相對人就假扣押原因，即抗告人日
    後有不能強制執行或甚難執行之虞之情形為釋明。且抗告人
    抗辯其為卡債協商之還款已陷入經濟困境，並已聲請法律扶
    助依消費者債務清理條例聲請進行更生程序，則抗告人究否
    有浪費財產、增加負擔，或就其財產為不利益之處分，致成
    為無資力之狀態等情事，相對人未就該假扣押之原因提出可
    信其主張為真實之證據，難認相對人已盡釋明之義務，而非
    釋明有所不足。原裁定以相對人提出信用卡申請書、消費明
    細表等件，認其有相當之釋明，而准相對人假扣押之聲請，
    容有未洽。抗告意旨指摘原裁定不當，其理由雖有不同，惟
    原裁定既有可議，仍應認抗告有理由，應由本院將原裁定廢
    棄，並駁回相對人在原法院之聲請。
結論：本件抗告為有理由，依民事訴訟法第四百九十二條、第七
十八條，裁定如主文。
中    華    民    國    97    年    10    月    31    日
                  民事第三庭    審判長法  官  陳光秀
                                      法  官  莊俊華
                                      法  官  曾平杉
上為正本係照原本作成。
不得再抗告。
中    華    民    國    97    年    10    月    31    日
                                      書記官  葉秀珍


司法院資訊處製作；財團法人民間司法改革基金會備份。
